【裁判字號】    98,訴,517
【裁判日期】    990107
【裁判案由】    侵權行為損害賠償
【裁判全文】
臺灣臺南地方法院民事判決               98年度訴字第517號
原      告  乙○○
訴訟代理人  甲○○
被      告  丙○○
上列當事人間請求侵權行為損害賠償事件，本院於民國98年12月
24日言詞辯論終結，判決如下：
    主  文
被告應給付原告新臺幣貳拾萬玖仟捌佰陸拾陸元。
原告其餘之訴駁回。
訴訟費用由被告負擔百分之二十七，餘由原告負擔。
本判決第一項，得假執行。
    事實及理由
一、本件原告主張：被告於民國97年3 月25日20時8 分許，駕駛
    車牌號碼K3－2840號自用小客車，沿臺南縣白河鎮○○路，
    由西往東方向行駛，行經臺南縣白河鎮○○路與光華路間設
    有燈光號誌閃光黃燈之交岔路口時，本應注意行經設有燈光
    號誌閃光黃燈之交岔路口，應減速接近，注意安全，小心通
    過，而依當時情形，又無不能注意之情事，竟疏未注意上情
    ，以致撞及沿臺南縣白河鎮○○路，由北往南方向行走，擬
    穿越上開交岔路口之原告，使原告受有頭部外傷併頭皮撕裂
    傷、右側脛骨及腓骨骨折、右耳撕裂傷等傷害。原告因被告
    上開行為，受有下列損害：
    (1)醫療費用之損害：原告因受前開傷害，自費支出及預計支
      出醫療費用新臺幣（下同）20萬元；
    (2)增加生活上需要之損害：原告因受上開傷害，行動不便，
      自97年3 月26日起，前後30個月，必須僱請看護照顧，每
      月以2 萬元計算，共計受有看護費用支出之損害60萬元；
    (3)非財產上之損害：原告因被告前揭行為，受有非財產之損
      害，爰請求被告賠償非財產上之損害10萬元。
    爰依民法第184 條第1 項前段之規定，提起本訴。並聲明求
    為判決：被告應給付原告90萬元。
二、被告抗辯：原告提出之醫療費用收據之金額，合計不到20萬
    元等語。並聲明：原告之訴駁回。
三、兩造不爭執之事項：
  (一)被告於97年3 月25日20時8 分許，駕駛車牌號碼K3－2840號
    自用小客車，沿臺南縣白河鎮○○路，由西往東方向行駛，
    行經臺南縣白河鎮○○路與光華路間設有燈光號誌閃光黃燈
    之交岔路口時，本應注意行經設有燈光號誌閃光黃燈之交岔
    路口，應減速接近，注意安全，小心通過，而依當時情形，
    又無不能注意之情事，竟疏未注意上情，以致撞及沿臺南縣
    白河鎮○○路，由北往南方向行走，擬穿越上開交岔路口之
    原告，使原告受有頭部外傷併頭皮撕裂傷、右側脛骨及腓骨
    骨折、右耳撕裂傷等傷害。
  (二)被告因前揭行為涉犯之過失傷害案件，經本院刑事庭以97年
    度交訴字第101 號刑事案件審理結果，認被告涉犯過失傷害
    罪，判處有期徒刑2 月，並與被告另犯之肇事逃逸罪，合併
    定應執行刑為有期徒刑6 月。
  (三)原告並未因本件車禍事故，向被告投保強制汽車責任保險之
    保險人新光產物保險股份有限公司新營分公司（下稱新光保
    公司）領取強制汽車責任保險之保險給付。
四、本件之爭點：
  (一)被告應否負侵權行為損害賠償責任？
  (二)原告所得請求賠償之項目及金額為何？
五、得心證之理由：
  (一)被告應否負侵權行為損害賠償責任？
    1.本件原告主張被告於97年3 月25日20時8 分許，駕駛車牌
      號碼K3－2840號自用小客車，沿臺南縣白河鎮○○路，由
      西往東方向行駛，行經臺南縣白河鎮○○路與光華路間設
      有燈光號誌閃光黃燈之交岔路口時，本應注意行經設有燈
      光號誌閃光黃燈之交岔路口，應減速接近，注意安全，小
      心通過，而依當時情形，又無不能注意之情事，竟疏未注
      意上情，以致撞及沿臺南縣白河鎮○○路，由北往南方向
      行走，擬穿越上開交岔路口之原告，使原告受有頭部外傷
      併頭皮撕裂傷、右側脛骨及腓骨骨折、右耳撕裂傷等傷害
      之事實，業據其提出與所述相符之奇美醫院柳營分院（下
      稱奇美醫院）診斷證明書2 份為證（參見本院98年度訴字
      第517 號卷宗第21之1 頁、第22頁）；為被告於言詞辯論
      時所不爭執，依民事訴訟法第280 條第1 項之規定，視同
      自認；此外，復有道路交通事故現場圖、道路交通事故調
      查報告表(一)、(二)影本各1 份、現場照片影本2 幀附於臺南
      縣警察局白河分局刑案偵查卷宗足稽，有上開刑案偵查卷
      宗影本1 份附卷可參，原告主張之前開事實，堪信屬實。
    2.按汽車行駛至交岔路口，其行進、轉彎，應遵守燈光號誌
      或交通指揮人員之指揮；閃光黃燈表示「警告」，車輛應
      減速接近，注意安全，小心通過。道路交通安全規則第
      102 條第1 項第1 款、道路交通標誌標線號誌設置規則第
      211 條第1 項第1 款分別定有明文。查本件被告駕駛前揭
      自用小客車，行經上開設有燈光號誌閃光黃燈之交岔路口
      時，自應遵守上開道路交通安全規則及道路交通標誌標線
      號誌設置規則之規定，而依當時情形，又無不能注意之情
      事，竟疏於注意上情，以致撞及行走之原告，使原告受有
      上開傷害，被告對於原告所受之傷害，顯有過失，且其過
      失行為與原告受傷之結果間具有相當因果關係甚明。另被
      告因前揭行為所涉之過失傷害案件，經本院刑事庭以97
      年度交訴字第101 號刑事案件審理結果，認被告涉犯過失
      傷害罪，判處有期徒刑2 月，並與被告另犯之肇事逃逸罪
      ，合併定應執行刑為有期徒刑6 月，業經本院依職權調取
      上開卷宗核閱屬實，亦認被告對於原告所受前開傷害，應
      有過失，而同此認定。
    3.因故意或過失，不法侵害他人權利者，負損害賠償責任；
      不法侵害他人之身體或健康者，對於被害人因此喪失或減
      少勞動能力或增加生活上需要時，應負損害賠償責任；又
      不法侵害他人之身體、健康、名譽、自由、信用、隱私、
      貞操，或不法侵害其他人格法益而情節重大者，被害人雖
      非財產上之損害，亦得請求賠償相當之金額，民法第184
      條第1 項前段、第193 條第1 項、第195 條第1 項分別定
      有明文。查，被告因過失傷害原告之身體，已如前述，揆
      之前揭規定，對於原告所受之醫療費用損害、增加生活上
      需要之損害－看護費用及非財產上之損害，自應負損害賠
      償責任。
  (二)原告所得請求賠償之項目及金額為何？
    1.茲就原告所得請求損害賠償之項目及金額，應否准許，析
      述如下：
      (1)醫療費用之損害：
        (甲)本件原告主張因受前開傷害，自費支出醫療費用7 萬
          4,969 元部分之事實，業據其提出奇美醫院編號0000
          000 、0000000 、0000000 、0000000 、0000000 、
          0000000 、0000000 、0000000 、0000000 號收費收
          據影本9 紙為證（參見本院98年度訴字第517 號卷宗
          第65頁至第67頁、第69頁、第72頁、第76頁至第78頁
          、第83頁），為被告於言詞辯論時所不爭執，依民事
          訴訟法第280 條第1 項之規定，視同自認，自堪信為
          真正；又依原告當時受傷之程度，及前開奇美醫院收
          費收據影本記載之就診科別為骨科及其收費項目，前
          開奇美醫院編號0000000 、0000000 、0000000 、00
          00000 、0000000 、0000000 、0000000 、0000000
          號收費收據影本所載之費用及編號0000000 號收費收
          據影本內所載超等病房自付差額費用以外之費用，共
          計7 萬3,469 元，經核應屬必要，原告請求被告賠償
          前開部分之醫療費用，應屬正當；至奇美醫院編號00
          00000 號收費收據影本所載超等病房自付差額費用
          1,500 元，因於奇美醫院住院，每日均有全民健康保
          險病床可供選擇，全民健康保險病床毋需支付病房差
          額，有奇美醫院98年12月18日（98）奇院柳醫字第
          12391 號函所附之法院專用病情摘要1 份在卷可按（
          參見本院98年度訴字第517 號卷宗第142 頁），而原
          告復未能舉證證明於醫療上確有入住超等病房，支出
          超等病房自付差額之必要，則原告支出之前揭超等病
          房自付差額費用，自難認為必要，原告請求被告賠償
          前揭超等病房自付差額費用，即非正當。
        (乙)本件原告主張因受前開傷害，另又自費支出醫療費用
          1 萬1,350 元部分之事實，雖據其提出奇美醫院編號
          0000000 、0000000 、0000000 、0000000 、000000
          0 、0000000 、0000000 、0000000 、0000000 、00
          00000 、0000000 、0000000 、0000000 、0000000
          、0000000 、0000000 號收費收據影本16紙為證（參
          見本院98年度訴字第517 號卷宗第63頁至第64頁、第
          68頁、第70頁至第71頁、第73頁至第75頁、第79頁至
          第82頁、第84頁至第87頁）。然查：原告於97年4
          月7 日曾因與本件車禍事故並無關連之梗塞性腦中風
          住院，並於97年4 月16日出院，有奇美醫院98年9 月
          25日（98）奇院柳醫字第11738 號函所附之法院專用
          病情摘要1 份在卷可按（參見本院98年度訴字第517
          號卷宗第105 頁），可知原告於97年間並非僅因本件
          車禍事故所致之傷害，前往奇美醫院就診或住院，原
          告如非因本件車禍事故而支出之醫療費用，自不得請
          求被告賠償。原告所提出奇美醫院編號0000000 號
          收費收據影本記載住院日期97年4 月7 日、出院日期
          97年4 月16日（參見本院98年度訴字第517 號卷宗第
          79頁），足見該紙收費收據影本乃原告於97年4 月7
          日至97年4 月16日住院，治療與本件車禍事故並無關
          連之梗塞性腦中風所支出醫療費用之收費收據影本，
          該紙收費收據影本所載醫療費用之支出，應與被告前
          揭過失傷害行為無關，原告請求被告賠償該紙收據收
          費影本所載之醫療費用，自屬無據。原告所提出奇
          美醫院編號0000000 、0000000 、0000000 號收費收
          據影本上記載之就診科別為急診科（參見本院98年度
          訴字第517 號卷宗第63、74、81頁）；編號0000000
          、0000000 、0000000 、0000000 、0000000 、0000
          000 、0000000 、0000000 號收費收據影本上記載之
          就診科別為神經內科（參見本院98年度訴字第517 號
          卷宗第64、68、70、71、73、82、84、85頁）；編號
          00 00000號收費收據影本上記載之就診科別為肝膽胃
          腸科（參見本院98年度訴字第517 號卷宗第75頁）；
          編號0000000 號收費收據影本並無記載就診科別，惟
          收費之項目為健康檢查費（參見本院98年度訴字第
          517 號卷宗第86頁）；編號0000000 號收費收據影本
          並無記載就診科別，收費之項目則為其他費用（如本
          院98年度訴字第517 號卷宗第87頁），均難據以認定
          被告乃因治療本件車禍事故所致之前述傷害而支出前
          開收費收據影本所載之醫療費用。另原告所提出奇美
          醫院編號0000000 號收費收據影本上已有證明書費之
          支出（參見本院98年度訴字第517 號宗卷第66頁），
          原告所提出奇美醫院編號0000000 號收費收據影本所
          載之證明書費（如本院98年度訴字第517 號卷宗第80
          頁），是否確與被告前開過失傷害行為有關，而屬原
          告為實現損害賠償債權所支出之必要費用，亦待商榷
          。此外，原告復未能舉出其他證據證明其確因治療
          本件車禍事故所致之前述傷害，或為實現損害賠償債
          權而支出上開收費收據所載之醫療費用，原告請求被
          告賠償奇美醫院編號0000000 、0000000 、0000000
          、0000000 、0000000 、0000000 、0000000 、0000
          000、0000000 、0000000 、0000000 、0000000 、
          0000000 、0000000 、0000000 號收費收據影本所載
          之醫療費用，亦屬無據。
        (丙)本件原告主張因受前開傷害，另外支出及預計支出醫
          療費用共計11萬3,681 元部分，並未舉證以實其說，
          原告請求被告賠償上開部分之醫療費用，即屬無據。
        (丁)從而，原告請求被告賠償之醫療費用於7 萬3,469 元
          （計算式：73,469＋0 ＋0 ＝73,469）之範圍內，洵
          屬有據；逾此部分之請求，則屬無據。
      (2)增加生活上需要之損害－看護費用支出之損害：原告因
        本件車禍事故，受有頭部外傷併頭皮撕裂傷、右側脛骨
        及腓骨骨折、右耳撕裂傷等傷害，於97年3 月25日至97
        年4 月2 日進行手術，有奇美醫院診斷證明書2 份在卷
        可按（參見本院卷第21之1 頁、第22頁）；又原告因受
        有頭皮撕裂傷、右側脛骨及腓骨骨折，於術後2 個月內
        因下肢腫痛，即使使用枴杖助行，仍十分吃力，故需專
        人照顧生活，2 個月以後，使用枴杖走路較為方便，惟
        其骨折癒合可能較為遲緩，白天生活照顧，可能仍須人
        照料約2 個月，有奇美醫院98年12月18日（98）奇院柳
        醫字第12391 號函所附法院專用病情摘要1 份在卷可按
        （參見本院98年度訴字第517 號卷宗第141 頁），堪認
        原告自97年3 月25日本件車禍事故發生之後至同年6 月
        2 日止，需人全日看護，自同年6 月3 日起至同年8 月
        2 日需人半日看護。從而，原告請求被告賠償自97年3
        月26日起至同年6 月2 日止僱請全日看護照顧，及自同
        年6 月3 日至同年8 月2 止僱請半日看護照顧之費用，
        應屬正當，逾此部分之請求，則非正當。再查，原告主
        張每月看護費用以2 萬元計算，為被告所不爭執，則全
        日看護費用應為667 元（計算式：20,000÷30＝667 ，
        小數點以下四捨五入），半日看護費用應以667 元之半
        數，即334 元（計算式：667 ÷2 ＝334 ，小數點以下
        四捨五入）計算。又原告自97年3 月26日起至同年8 月
        2 日止，雖係由其子看護，而未實際僱請看護照顧，此
        為兩造所不爭執，惟原告雖係由其子看護，而未實際支
        付看護費用，然因親屬受傷，而由親屬代為照顧被害人
        之起居，固係出於親情，但親屬看護所付出之勞力，並
        非不能評價為金錢，只因兩者身分密切而免除支付義務
        ，此種親屬基於身分關係之恩惠，自不能加惠於加害人
        ，仍應認被害人受有相當看護費用之損害，得向加害人
        請求賠償。從而，原告請求被告賠償自97年3 月26日起
        至同年6 月2 日止前後69日全日看護之費用，及自同年
        6 月3 日起至同年8 月2 日止前後61日之半日看護費用
        ，共計6 萬6,397 元（計算式：69×667 ＋61×334 ＝
        66,397），洵屬有據，應予准許；逾此部分之請求，即
        屬無據。
      (3)非財產上之損害賠償：查，原告因被告前開行為受有頭
        部外傷併頭皮撕裂傷、右側脛骨及腓骨骨折、右耳撕裂
        傷等傷害，於97年3 月25日起至97年4 月2 日止，住院
        手術治療，且受傷9 個月後，骨折仍未痊癒，右小腿仍
        無法完全支重，有疼痛感，有奇美醫院診斷證明書2 份
        、法院專用病情摘要1 份在卷可按（參見本院卷第21之
        1 頁、第22頁、第116 頁），其身體及精神受有相當之
        痛苦，應堪認定。又查，原告為國民小學畢業，被告為
        國民中學校畢業，為兩造所不爭執，並有個人基本資料
        查詢結果2 份在卷可按（參見本院98年度訴字第517 號
        卷宗第144 頁、第145 頁）；再原告無業，依賴子女扶
        養維生，被告於本件車禍事故發生以前，為飯店服務人
        員，月薪2 萬元，於本件車禍事故發生後失業，為兩造
        所不爭執；又原告名下有土地2 筆、建物1 筆，土地之
        公告現值及建物之課稅現值合計逾600 萬元，被告名下
        有土地2 筆及建物1 筆，惟土地公告現值及建物課稅現
        值合計未逾14萬元，有稅務電子閘門財產所得調件明細
        表2 份在卷足稽（參見本院98年度訴字第517 號卷宗第
        48頁至第53頁、第38頁至第45頁），本院審酌兩造之學
        歷、經濟能力、原告所受傷害之輕重及復原情形等情，
        認原告請求被告賠償之非財產損害賠償10萬元，應屬適
        當。
    2.綜上，原告所得請求被告賠償之損害賠償金額為23萬
      9,866 元（計算式：73,469＋66,397＋100,000 ＝
      239,866 ）。
六、綜上所述，本件原告本於侵權行為之法律關係，請求被告給
    付23萬9,866 元，為有理由，應予准許。逾此部分之請求，
    為無理由，應予駁回。
七、本判決第1 項乃所命給付之金額未逾50萬元之判決，依民事
    訴訟法第389 條第1 項第5 款之規定，自應依職權宣告假執
    行。
八、本件事證已臻明確，兩造其餘攻擊防禦方法，經核與本院判
    決結果不生影響，爰不一一論述，附此敘明。
九、據上論結，原告之訴為一部有理由，一部無理由，依民事訴
    訟法第79條、第389 條第1 項第5 款，判決如主文。
中    華    民    國    99    年    1     月    7     日
                  民事第三庭  法  官  伍逸康
以上正本係照原本作成。
如不服本判決，應於送達後20日內，向本院提出上訴狀並表明上
訴理由，如於本判決宣告後送達前提起上訴者，應於判決送達後
10日內補提上訴理由書（須附繕本）。
中    華    民    國    99    年    1     月    7     日
                              書記官  盧昱蓁

司法院資訊處製作；財團法人民間司法改革基金會備份。
